臺灣臺南地方法院民事裁定
                                     109年度事聲字第57號
異  議  人  李沛宏  

相  對  人  洪昭瑢  
上列當事人間聲請支付命令事件，異議人對於本院司法事務官於
民國109年8月5日所為本院109年度司促字第20129號支付命令之
處分聲明異議，本院裁定如下：
    主    文
異議駁回。
    理    由
一、按「當事人對於司法事務官處理事件所為之終局處分，得於
    處分送達後10日之不變期間內，以書狀向司法事務官提出異
    議。但支付命令經異議者，除有第518條所定或其他不合法
    之情形，由司法事務官駁回外，仍適用第519條規定。司法
    事務官認前項異議有理由時，應另為適當之處分；認異議為
    無理由者，應送請法院裁定之。法院認第1項之異議為有理
    由時，應為適當之裁定；認異議為無理由者，應以裁定駁回
    之。前項裁定，應敘明理由，並送達於當事人。」，民事訴
    訟法第240條之4定有明文。又司法事務官依法辦理法院組織
    法第17條之2相關業務時所為之處分，其書類名稱及效力固
    與法院所為者相同，惟其本質仍屬司法事務官之處分，故此
    處分之救濟程序自不宜排除民事訴訟法第240條之4規定之適
    用。從而，債權人就司法事務官屬前述相關業務所為駁回支
    付命令聲請之處分，應無民事訴訟法第513條第2項(就法院
    駁回支付命令之聲請)不得聲明不服之適用，而得依民事訴
    訟法第240條之4第1項規定提出異議。惟此異議若經本院裁
    定駁回，異議人依前述民事訴訟法第513條第2項規定，即不
    得聲明不服。又本件支付命令係由李沛宏以個人名義提出聲
    請，此有聲請支付命令狀附於司促字卷內可憑，經本院司法
    事務官於民國109年8月5日以109年度司促字第20129號裁定
    （下稱原裁定）駁回其聲請，該裁定係於109年8月10日送達
    異議人，亦有原裁定及送達證書在卷可按，李沛宏於109年8
    月12日雖以市政府傳奇公寓大廈管理委員會名義提出異議聲
    明狀，惟仍可認係原聲請人李沛宏對原裁定聲明異議，是其
    異議應合於前開10日之不變期間，並列異議人為李沛宏，先
    予說明。
二、本件異議意旨略以：相對人相對人為市政傳奇公寓大廈（下
    稱系爭大廈）門牌號碼臺南市○○區○○○街00巷00弄0號4樓之8
    房屋（下稱系爭房屋）所有權人，積欠18期管理費用新臺幣
    34,884元，經系爭大廈管理委員會催繳，均置之不理，復因
    相對人未居住於系爭房屋，故異議人向本院聲請核發支付命
    令，相對人之戶籍雖設在臺北市，惟所欠繳管理費之房屋係
    坐落在臺南，依內政部規約範本第6章第25條第2項載明：「
    有關區分所有權人、管理委員會或利害關係人間訴訟時，應
    以管轄本公寓大廈所在地之＿地方法院為第一審查法院」，
    是鈞院就本件支付命令之聲請有管轄權，爰聲明異議請求廢
    棄原裁定，並對相對人核發支付命令等語。
三、經查：
（一）按支付命令之聲請，專屬債務人為被告時，依第1條、第2
      條、第6條或第20條規定有管轄權之法院管轄；第24條、
      第25條之規定，於本法定有專屬管轄之訴訟，不適用之，
      民事訴訟法第510條、第26條分別定有明文。又所謂專屬
      管轄，係指法律規定某類事件專屬一定法院管轄，不許當
      事人以合意變更之，亦不容許當事人在普通審判籍與非專
      屬特別審判籍之法院中，選擇其一起訴，易言之，僅專屬
      管轄之法院對於該事件有管轄權（臺灣高等法院103年度
      抗字第844號裁定意旨參照）。次按支付命令之聲請，不
      合於第508條至第511條之規定，法院應以裁定駁回之，民
      事訴訟法第513條第1項前段定有明文。
（二）本件民事聲請支付命令狀及異議聲明書狀，異議人均主張
      相對人戶籍地為臺北市○○區○○○路000號7樓7室，異議人並
      陳明相對人未居住於系爭房屋，又本件亦無民事訴訟法第
      2條、第6條、第20條規定之法人及其他團體審判籍、因業
      務涉訟特別審判籍、共同訴訟之特別審判籍等情形，則依
      民事訴訟法第510條之規定，異議人所為本件支付命令之
      聲請，應專屬於臺灣臺北地方法院管轄，本院並無管轄權
      ，原裁定以本院無管轄權駁回異議人之聲請，並無不合。
      至異議人所提出之內政部規約範本第6章第25條第2項為公
      寓大廈制定住戶規約之範本，異議人不僅未提出系爭大廈
      之住戶規約供本院審酌，且縱系爭大廈住戶規約有約定以
      本院為第一審管轄法院，惟依上開規定，支付命令聲請事
      件專屬相對人住居所之法院管轄，即不容許當事人以合意
      管轄之約定變更之，該等合意管轄約款之適用範圍，僅在
      無專屬管轄規定之一般民事訴訟程序始有適用。從而，原
      裁定駁回異議人支付命令之聲請，並無違誤。異議人執前
      詞指摘原裁定不當，請求廢棄原裁定，於法無據，應予駁
      回。
四、依民事訴訟法第240條之4第3項後段，裁定如主文。
中　　華　　民　　國　 109　　年　　9 　　月　　9 　　日
              民事第三庭    法  官　童來好
以上正本係照原本作成。
本裁定不得聲明不服。
中　　華　　民　　國　 109　　年　　9 　　月　　9 　　日
                            書記官　郭純瑜